臺灣新北地方法院刑事判決　　　　　　109年度原重訴字第1號
公　訴　人　臺灣新北地方檢察署檢察官
被　　　告　楊博威
選任辯護人　游盈蒨律師
　　　　　　陸正義律師
被　　　告　林峻民
指定辯護人　本院公設辯護人彭宏東　
上列被告因殺人等案件，經檢察官提起公訴（109 年度少連偵字
第444 號），本院判決如下：
    主  文 
戊○○共同犯傷害致人於死罪，處有期徒刑玖年拾月。扣案如附
表編號1 、2 所示之物均沒收。
甲○○共同犯傷害致人於死罪，處有期徒刑玖年捌月。
    事  實
一、戊○○、甲○○為朋友關係，戊○○於民國109 年8 月23日
    上午某時許，在新北市○○區○○○路000 號「133 精品汽
    車旅館」（下稱「133 精品汽車旅館」）201 號房內，因故
    與丙○○發生爭執，遭丙○○及其數名友人毆打（所涉傷害
    部分未據戊○○告訴），戊○○因而心生不滿，於109 年8
    月25日晚間得知丙○○在「133 精品汽車旅館」601 號房內
    休息，戊○○遂起糾眾教訓丙○○之意，先於該日晚間某時
    許，與甲○○在新北市樹林區某處會合後，由甲○○駕駛不
    知情之楊絲璇所有、借由戊○○使用之車牌號碼000-0000號
    自用小客車，至新北市板橋區縣民大道附近某處搭載少年黃
    ○翔（93年6 月生，真實姓名、年籍詳卷，另案由本院少年
    法庭審理）、曾○諺（94年8 月生，真實姓名、年籍詳卷，
    另案由本院少年法庭審理），再與數名真實姓名、年籍不詳
    之成年男性（另由警方調查偵辦）集合後，其等竟共同基於
    傷害之犯意聯絡，於同日20時後某時許，共同前往「133 精
    品汽車旅館」，由上開數名成年男子分持球棒及其他不詳物
    品進入601 號房內，毆打丙○○之頭部及身體各處成傷，旋
    再分乘汽、機車離開，戊○○、甲○○、少年黃○翔、少年
    黃○翔亦隨同駕車離去，惟戊○○等4 人甫離去不久，又共
    同承前傷害之犯意聯絡，以及另基於剝奪他人行動自由之犯
    意聯絡，於同日20時24分許，駕車折返「133 精品汽車旅館
    」，適遇丙○○欲自行搭乘計程車離去，戊○○、少年黃○
    翔竟強行將丙○○押入車牌號碼000-0000號自小客車內，再
    由戊○○指示甲○○駕車將丙○○載至新北市五股區觀音山
    區某處路旁，戊○○命丙○○下車後，以丙○○之皮帶將其
    左手綑綁於路旁樹上，命丙○○當場撥打電話予前述於109
    年8 月23日毆打戊○○之人，惟遭丙○○拒絕，戊○○、甲○○客觀上雖可預見若多人分持質地堅硬之木質、鋁製球棒
    毆打人體軀幹、四肢，且其力道、次數、身體部位累加傷害
    之結果，恐造成人之身體大面積挫傷出血、四肢骨折或臟器
    受損，進而發生死亡結果之可能，惟均疏未注意及此，由戊○○、甲○○、少年黃○翔、曾○諺4 人輪流持木製、鋁製
    球棒各1 支揮打丙○○之四肢，之後由戊○○將丙○○鬆綁
    後，復與甲○○、少年黃○翔繼續分持木製、鋁製球棒毆打
    丙○○四肢，戊○○更持辣椒水（未扣案）對丙○○噴灑，
    以此等方式共同傷害丙○○，致丙○○跌落路旁斜坡，及受
    有額頂部、兩側後頂部、左側顳部、中央後頂部、兩側額部
    、左側顏面部、兩側顴部、左側下顎部多處瘀傷，左側耳部
    及後方瘀傷、鼻部局部擦挫傷、額部、右側額部、頂部、左
    側頂部及枕部頭皮之皮下組織出血、右胸部局部瘀傷，左外
    側胸腹部瘀傷、右上方胸壁皮下組織及肌肉組織出血，胸骨
    前軟組織出血，左側胸壁局部出血、縱膈腔前軟組織出血、
    右側肺臟下葉局部挫傷出血、右外側腹部瘀傷、右外側髖部
    瘀傷、胃內有少量出血、右上肢大面積挫傷及瘀傷、皮下組
    織、肌肉組織出血及有多量血液鬱積、右手肘擦傷、右手背
    多處擦傷，右手掌瘀傷、右側尺骨中段線性骨折、右側大腿
    大面積瘀傷、右膝部外側瘀傷、右小腿瘀傷及局部擦傷、右
    小腿開放性傷口（1.5 ×0.5 公分、1.3 ×0.3 公分）、右
    小腿下方擦傷（2.7 ×1 公分）、右側足背瘀傷、左側肩部
    瘀傷、左側上肢大面積瘀傷、左手部虎口撕裂傷、左大腿上
    方瘀傷、左膝部瘀傷、左小腿瘀傷、左足背瘀傷、左小腿挫
    傷併有腓骨骨折、右側肩胛部及胸椎部雙重條紋瘀傷、右外
    側臀部大面積瘀傷等多處傷害。嗣丙○○傷重無力反抗後，
    其等再將丙○○押上甲○○駕駛之車牌號碼000-0000號自小
    客車，於同日22時59分許將丙○○載至新北市○○區○○路
    000 號旁巷內某地址不詳之鐵皮屋（下稱五股區鐵皮屋）暫
    時休息，隨後於23時16分改由某真實姓名、年籍不詳之人開
    車（無證據證明和戊○○、甲○○有犯意聯絡），搭載戊○○、少年黃○翔、曾○諺及丙○○駛出五股區鐵皮屋，甲○○則另行離去，此間戊○○因顧慮將丙○○送醫可能使其犯
    行曝光，遂於同日23時7 分許以丙○○之手機撥打電話予丙○○之友人解峻嘉，告知將把丙○○載往新北市新莊區19號
    越堤道路處留置，解峻嘉隨即撥打電話予丙○○之友人林志
    緯（綽號小胖）告知上情，丙○○亦於同日23時19分許自行
    持手機撥打電話予林志緯求救，戊○○等人於同日23時27分
    許，駕駛上開自小客車將丙○○載抵新北市新莊區19號越堤
    道路旁，將丙○○拉下車後旋駕車離開現場。適路人己○○
    在該處與友人聊天，於同日23時34分許，發現丙○○倒臥於
    路邊神情痛苦，遂協助撥打119 報案，經救護車到場將丙○○送往天主教輔仁大學附設醫院（下稱輔大醫院）救治後，
    丙○○仍因上述遭毆打而受有身體多處傷害，最後造成出血
    性休克、肺挫傷及脂肪性肺栓塞，於翌（26）日4 時13分許
    宣布急救無效死亡。嗣因警方循線調閱監視器畫面查緝，斯
    時僅查得涉案車輛AAY-1661號自小客車之使用人為戊○○，
    戊○○於警方尚未有確切之證據知悉其為犯人前，主動於同
    日15時許至新北市政府警察局新莊分局自首並接受裁判，同
    時配合警方通知甲○○到案說明，且經警方持臺灣新北地方
    檢察署檢察官核發之拘票拘提戊○○、甲○○、少年黃○翔
    ，並在AAY-1661號自小客車上扣得如附表編號1 、2 所示作
    案用之木製球棒、鋁製球棒各1 支等物，而查獲上情。
二、案經丙○○之父乙○○訴由新北市政府警察局新莊分局報告
    臺灣新北地方檢察署檢察官偵查起訴。
    理  由                                              
壹、證據能力部分：
一、少年黃○翔、曾○諺於偵查中及少年法庭審理中所為之證述
    具有證據能力：
㈠、按被告以外之人於偵查中向檢察官所為之陳述，除顯有不可
    信之情況者外，得為證據，刑事訴訟法第159 條之1 第2 項
    定有明文，此係因於偵查中，檢察官通常能遵守法律程序規
    範，無不正取供之虞，且接受偵訊之該被告以外之人，已依
    法具結，以擔保其係據實陳述，如有偽證，應負刑事責任，
    有足以擔保筆錄製作過程可信之外在環境與條件，而例外賦
    予證據能力。是被告以外之人在檢察官偵查中所為之陳述，
    原則上屬於法律規定為有證據能力之傳聞證據，於例外顯有
    不可信之情況，始否定其得為證據。又刑事訴訟法規定之交
    互詰問，乃證人須於法院審判中經踐行合法之調查程序，始
    得作為判斷之依據，屬人證調查證據程序之一環，與證據能
    力係指符合法律規定之證據適格，亦即得成為證明犯罪事實
    存否之證據適格，其性質及在證據法則之層次並非相同，應
    分別以觀。查被告戊○○之辯護人於本院準備程序中固主張
    ：同案少年黃○翔、曾○諺於偵查中所為之證述，為被告以
    外之人於審判外之陳述，無證據能力云云（見本院卷一第
    155 頁、168 頁），然證人即少年黃○翔於檢察官偵查中作
    證時已依法具結，證人即少年曾○諺於偵查中作證時則因未
    滿16歲，依刑事訴訟法第186 條第1 項第1 款規定，本不得
    令其具結，辯護人既未具體指出上開證人於偵查中之證述有
    何「顯不可信之情況」，依刑事訴訟法第159 條之1 第2 項
    規定，自應認有證據能力；況證人即少年黃○翔、曾○諺業
    經本院審判時傳喚到庭，使檢、辯雙方得以行交互詰問，並
    給予被告戊○○與其等對質之機會，已合法調查，辯護人上
    開主張難謂可採。
㈡、至被告戊○○之辯護人雖主張少年黃○翔、曾○諺於本院少
    年法庭審理中所為之陳述亦為被告以外之人於審判外之陳述
    ，故無證據能力云云，然少年黃○翔、曾○諺既係於本院少
    年法庭法官訊問時為陳述，依刑事訴訟法第159 條之1 第1
    項規定，自得為證據，辯護人之主張容有誤會，難認有理。
二、按被告以外之人於審判外之言詞或書面陳述，除法律有規定
    者外，不得作為證據，刑事訴訟法第159 條第1 項定有明文
    。次按被告以外之人於審判外之陳述，雖不符前4 條之規定
    ，而經當事人於審判程序同意作為證據，法院審酌該言詞陳
    述或書面陳述作成時之情況，認為適當者，亦得為證據；當
    事人、代理人或辯護人於法院調查證據時，知有第159 條第
    1 項不得為證據（即傳聞證據）之情形，而未於言詞辯論終
    結前聲明異議者，視為有前項之同意，刑事訴訟法第159 條
    之5 亦有明文。被告戊○○、甲○○及其等之辯護人於本院
    準備程序時，已表示對於本判決所引用之其餘傳聞證據均同
    意有證據能力（見本院卷一第155 頁、277 頁），本院審酌
    該等陳述作成時之情況及與本案待證事實間之關聯性，認以
    之作為證據要屬適當，是依刑事訴訟法第159 條之5 第1 項
    規定，該等傳聞證據自有證據能力。
三、傳聞法則（即傳聞證據原則上不得作為證據）乃對於被告以
    外之人於審判外之言詞或書面陳述而為之規範，本判決下列
    所引用之非供述證據，無刑事訴訟法第159 條第1 項傳聞法
    則之適用。且本院審酌上開證據資料作成時之情況，因與本
    案待證事實具有關聯性，且無證據證明係公務員違法取得之
    物，依法自得作為本案之證據。
貳、認定事實所憑之證據及理由：
一、訊據被告戊○○、甲○○2 人對於本案係源於被告戊○○與
    被害人丙○○先有事實欄所載之糾紛仇隙，被告戊○○遂與
    被告甲○○、少年黃○翔、曾○諺共同基於剝奪他人行動自
    由、傷害之犯意聯絡，於事實欄所載之時間，將被害人自「
    133 精品汽車旅館」強押上AAY-1661號自用小客車，載至新
    北市五股區觀音山區某處路旁，4 人輪流持木製、鋁製球棒
    各1 支毆打被害人，且造成被害人跌落路旁斜坡，致受有事
    實欄所載之身體多處傷害，嗣被害人傷重無力反抗後，其等
    再將被害人強押上車，載至五股區鐵皮屋暫時休息，嗣被告
    戊○○、少年黃○翔、曾○諺再將被害人載至新北市新莊區
    19號越堤道路留置，之後被害人經路人發覺倒臥在地，協助
    呼叫救護車送醫後，仍因遭毆打而受有多處傷害，致出血性
    休克、肺挫傷及脂肪性肺栓塞等原因，於109 年8 月26日4
    時13分許傷重不治死亡等事實，業於本院審理中均坦承不諱
    （見本院卷一第153-154 頁、本院卷二第185-186 頁），核
    與證人即同案少年黃○翔、曾○諺於偵訊、少年法庭訊問及
    本院審理時之證述大致相符（見少連偵卷二第3-5 頁、39-4
    3 頁、50-54 頁、57-61 頁、64-66 頁反面、83-85 頁反面
    、本院卷二第24-85 頁），並有告訴人乙○○、證人即被害
    人友人祁午炫、陳凱瑋、林志緯、解峻嘉於警詢及偵查中之
    證述、車牌號碼000-0000號自小客車車主楊絲璇於警詢中之
    陳述可參（見少連偵卷二第34頁、83-85 頁、少連偵卷一第
    282-285 頁、42-43 頁、282-285 頁、47-48 頁、39-4 1頁
    、49-50 頁），以及新北市政府警察局新莊分局搜索扣押筆
    錄暨扣押物品目錄表3 份、楊絲璇之自願受搜索同意書1 份
    、扣案物照片1 張、19號越堤道現場勘查照片、被害人傷勢
    照片、被害人駕駛之車牌號碼0000-00 號自小客車採證照片
    、被告戊○○使用之車牌號碼000-0000號自小客車採證照片
    、車牌號碼000-0000自小客車行車軌跡紀錄、新北市政府警
    察局新莊分局轄內丙○○死亡案現場初步勘察報告、新北市
    政府警察局新莊分局證物清單、現場勘察初步照片、監視器
    影片光碟暨畫面翻拍照片、被告戊○○持用之門號00000000
    00號手機之申登人資料、雙向通聯紀錄、基地台位置、新北
    市政府警察局109 年10月5 日新北警鑑字第1091915822號鑑
    驗書、新北市政府警察局新莊分局109 年10月23日新北警莊
    刑字第1094061434號函所附現場勘察報告暨所附現場勘察照
    片、證物清單、勘察採證同意書、刑案案件證物採驗紀錄表
    、輔大醫院診斷證明書及病歷資料、臺灣新北地方檢察署相
    驗筆錄、解剖筆錄、相驗屍體證明書、相驗及解剖照片、法
    務部法醫研究所（109 ）醫鑑字第1091102299號解剖報告書
    暨鑑定報告書、新北市政府消防局110 年1 月27日新北消護
    字第1100188285號函所附新北市政府消防局救護紀錄表及特
    殊表各1 份、五股區（誤載為蘆洲區）四維路105 號旁巷內
    鐵皮屋外觀照片4 張、內政部警政署刑事警察局109 年12月
    2 日刑鑑字第1090500872號鑑定書暨少年黃○翔測謊結果1
    份、告訴人乙○○所提出被害人遭毆打部分畫面之錄影光碟
    1 片在卷，及本院110 年3 月23日準備程序勘驗結果可查（
    見少連偵卷一第61-63 頁、66-68 頁、71-74 頁、76-90 頁
    、91-108頁、176-202 頁反面、204-205 頁反面、250-252
    頁、291-33 7頁、226 頁正反面、相驗卷第44頁、52-58 頁
    、40頁、68頁、81頁、11-31 頁、73-79 頁、本院卷一第21
    7-22 1頁、141-145 頁、本院卷一證件存置袋、267-268 頁
    ），上開事實堪以認定。
二、至被告戊○○、甲○○雖仍辯稱其等4 人第一次到「133 精
    品汽車旅館」時，僅有在汽車旅館門口看到其他男子駕駛汽
    車和機車到場，但並不認識對方，也不知道他們來做什麼，
    其等沒有看到被害人云云（見本院卷一第47頁），然查，另
    案少年黃○翔於本院少年法庭訊問時陳稱：8 月25日那天，
    一開始是戊○○打給我問我在哪，叫我去板橋縣民大道找他
    ，然後我就過去，那邊有很多人，差不多5 、6 台汽車，戊○○叫我先上車，他就開往「133 精品汽車旅館」，在車上
    我就聽他們說戊○○之前有被打，他現在要去找打他的人，
    到汽車旅館之後一堆人就下車往裡面走，我跟曾○諺在外面
    ，那群人有些是開車、有些騎車到汽車旅館，他們進去一下
    下就全部跑出來，就說打完了，然後他們說趕快先走，我們
    也跟著上車離開，甲○○開車跟他們一起走，後來有人打電
    話給戊○○，叫他回去把被害人帶上車，我們又再開回去汽
    車旅館等語（少連偵卷二第40頁、51-52 頁）；另於偵查中
    具結證稱：被害人一開始在133 汽車旅館就被打過了，當時
    在133 汽車旅館有很多人一起去，我們這邊有8 台汽車、很
    多機車，當時我人在133 汽車旅館外面，場面很混亂，所以
    我不知道有哪些人進到被害人房間裡，我只知道有很多人進
    去旅館房間，過幾分鐘大家就衝出來說打完了，然後就分別
    離開，後來甲○○開車繞一圈又再回到汽車旅館把被害人押
    走，第二次進去汽車旅館就只剩我們這台車，當時被害人已
    經被打過，頭上有一片一片瘀青，臉上也有傷，看起來很無
    力等語（見少連偵卷二第3 頁反面），且證人即另案少年曾
    ○諺於本院審理中亦具結證述：到「133 精品汽車旅館」前
    ，我有在車上聽到戊○○他們說當天是要去找之前打戊○○
    的人，第一次到汽車旅館時，戊○○和甲○○有拿刀或球棒
    下車，當時除了我們的車之外，還有其他不知道幾台汽車和
    機車，戊○○和甲○○第一次離開汽車旅館時，是和其他人
    全部一起衝出來，然後上車就說「快跑」，後來是駕駛座或
    副駕駛座的人接到一通電話，電話裡的人叫戊○○他們把車
    開回去「133 精品汽車旅館」，叫他們把被害人帶走等語（
    見本院卷二第56-57 頁、63-65 頁），參以被告甲○○前於
    本院訊問時曾供稱：我們到汽車旅館時，有多名開汽車和騎
    機車的人也到場，數量我不確定，我有到被害人房間，另外
    一些人也有進去，我好像有看到被害人被打，但我沒有打他
    ，後來想說打完結束了，因為全部的人都走出去，我就跟著
    走，我開車載戊○○、少年黃○翔、曾○諺往疏洪道方向離
    開等語（見本院卷一第53-54 頁），堪認被告戊○○、甲○○、少年黃○翔、曾○諺係在新北市板橋區縣民大道與其他
    數名身分不詳之成年男子會合集結後，分乘多輛汽車、機車
    共同前往「133 精品汽車旅館」，且被告戊○○、甲○○與
    其他數名身分不詳之成年男子有共同進入「133 精品汽車旅
    館」找被害人。本案雖無證據證明被告戊○○、甲○○於第
    一次至「133 精品汽車旅館」時，有直接動手毆打被害人，
    然被告2 人前往「133 精品汽車旅館」之目的既係為教訓被
    害人，且與其等結夥共同到場之其他數名身分不詳之成年男
    子，又分持棍棒或不詳兇器毆打被害人，再與被告2 人同時
    離開「133 精品汽車旅館」，足見被告戊○○、甲○○與上
    開數名身分不詳之成年男子之間就上述最初之傷害犯行，即
    具有傷害被害人之犯意聯絡，而應屬共同正犯。被告戊○○
    、甲○○辯稱：不認識上開男子，亦不知他們來做什麼云云
    ，顯為迴護共犯及自我卸責之詞，無足採信。
三、又被告戊○○雖辯稱其在五股區觀音山區毆打被害人時，未
    將被害人之左手以皮帶綑綁在路旁樹上，只有叫被害人自己
    把手舉高，且其當場雖有噴灑辣椒水，但未對著被害人噴灑
    云云（見本院卷一第153頁），然證人即少年黃○翔於偵查
    、少年法庭訊問時及本院審理中均明確證述被告戊○○有用
    被害人的皮帶將被害人的手綑綁在樹上毆打（見少連偵卷二
    第4頁、第64頁反面、本院卷二第35-36頁），復經本院當庭
    勘驗告訴人提出之被害人在觀音山上遭毆打之部分畫面錄影
    光碟1片之結果，影片顯示當時被害人雙手高舉過頭，站立
    在樹幹旁，左手位在樹枝旁（無法看見有無遭綑綁），接著
    被告戊○○手持球棒毆打被害人雙腿共4次，並多次重複「
    你跟他一起開趴」等語，被害人遭毆打時右手往下放於身側
    ，左手仍高舉過頭位於樹枝旁，身體搖晃，樹枝亦跟著搖晃
    ，被害人並發出痛苦呻吟喘氣聲，嗣被告戊○○稱「站好！
    」一語，並以球棒指向被害人，被害人再將右手高舉過頭扶
    於樹枝上，但雙腳無法直立站挺等情，有本院110年3月23日
    準備程序筆錄在卷可參（見本院卷一第267-268頁），該錄
    影畫面雖無法清楚看見被害人之左手究有無遭捆綁於樹枝上
    ，但衡情一般人在屢屢遭受球棒毆打之極度疼痛下，本能反
    應應會將身體四肢縮起，或以手護住、撫摸遭毆打之部位，
    然被害人卻僅將右手放下，左手仍持續高舉在樹枝旁，其肢
    體動作顯有違常理，若非左手遭綑綁固定於樹上，何以致此
    ？足認另案少年黃○翔所述上開情節屬實，被告戊○○確有
    以被害人之皮帶將被害人左手綑綁於樹枝上再行毆打之事實
    。又證人即少年黃○翔於偵查、少年法庭訊問時及本院審理
    中均明確證述被告戊○○有對被害人噴灑辣椒水等語（見少
    連偵卷二第4頁、第40頁、第64頁反面-65頁反面、本院卷二
    第35-36頁），證人即少年曾○諺亦於本院審理中證稱：毆
    打被害人過程中有人朝被害人方向噴灑辣椒水，我和黃○翔
    也因此被噴到等語（見本院卷二第66頁、71頁），衡諸證人
    即少年黃○翔、曾○諺於案發時全程在場，且與被告戊○○
    並無仇恨糾紛，實無為虛偽證述上開情節，以陷被告戊○○
    於罪之動機，其等證述應屬可採。況衡諸常情，辣椒水對人
    體五官具有強烈刺激性，若遭噴灑臉部，會造成眼睛、鼻腔
    黏膜嚴重不適感，有相當之危險性，並非適宜隨意把玩之物
    ，此為一般社會常識，故被告戊○○於毆打被害人之過程中
    ，持辣椒水往被害人方向噴灑，顯係是有意為之，其事後所
    辯「因為沒用過辣椒水，才拿辣椒水噴旁邊看看」云云，與
    常情不合，難以採信。至被告戊○○之辯護人雖為其辯護稱
    ：被害人之鑑定報告中未有遭受辣椒水攻擊之結果，難以證
    明被告戊○○持辣椒水噴被害人云云（見本院卷二第203頁
    ），然查，被害人於案發後經送醫時尚有進行急救，且本案
    法醫解剖時間為109年9月4日，距離案發日已過數日，縱使
    被害人曾被噴灑辣椒水，導致臉上一度沾有辣椒素，亦極可
    能因時間經過、急救或遺體保存而消失；另本案相驗、解剖
    時，法醫並未針對被害人臉部有無殘留辣椒素乙節為進一步
    檢驗，自不會特別記載於解剖報告暨鑑定報告書中，辯護人
    之主張難以為被告戊○○有利之認定。
四、又被告戊○○雖辯稱將被害人載往新莊區19號越堤道留置時
    ，是由其駕車，車上僅有其與少年黃○翔、曾○諺、被害人
    共4 人云云，然查，另案少年黃○翔於偵查中及少年法庭訊
    問時均供述：被告甲○○到蘆洲區（應為五股區之誤）工廠
    之後，跟蕭靖達一起搭計程車離開，被告戊○○說要載被害
    人離開，就換另一個我不認識的人開車，戊○○坐在副駕駛
    座，我坐後座左邊，曾○諺坐後座右邊，被害人坐後座中間
    ，後來把被害人載到19號越堤道，曾○諺開右邊的門，我跟
    曾○諺把被害人抬下車，戊○○從副駕駛座下車，把被害人
    的包包丟下去，戊○○的朋友坐在駕駛座沒有下車等語（見
    少連偵卷二第4 頁反面-5頁、53頁、65頁反面），且證人即
    少年曾○諺亦於本院審理中具結證稱：到鐵皮屋的時候，裡
    面有一個人叫我跟黃○翔去買運動飲料給被害人喝，我買飲
    料回來就沒有看到甲○○了，甲○○已經離開，後來換另外
    一個我不認識的人開車，我確定把被害人載去新莊越堤道時
    甲○○不在場等語（見本院卷第59、62頁），參酌本案於偵
    查中，檢察官曾當庭播放新莊19號越堤道路之監視器拍攝到
    被害人遭拖下車留置之錄影畫面予被告戊○○觀看，當時被
    告戊○○已供承第1個、第2個下車的人是少年黃○翔和曾○
    諺，從副駕駛座下車的人是其本人等語（見少連偵卷二第17
    -18頁），顯見被告戊○○當時應係乘坐在副駕駛座，而駕
    駛車輛之人另有一真實姓名、年籍不詳之人，被告戊○○辯
    稱當時係由其開車，再跨越到副駕駛座下車云云（見少連偵
    卷二第17頁），與客觀事實不符，顯係為掩飾該駕駛人身分
    之詞，難以採信。
五、至於被告戊○○雖辯稱其於本案未直接將被害人送醫之原因
    ，係因其有詢問被害人要不要去醫院，被害人表示拒絕，並
    表示要自行聯絡綽號「小胖」之友人來接他，待被害人自行
    與「小胖」約定在新莊區19號越堤道路見面後，其才依照被
    害人意願將其載至新莊區19號越堤道云云（見本院卷一第
    153 頁），然查：
㈠、被害人在「133 精品汽車旅館」及觀音山上遭多人毆打之後
    ，頭部及身體已有多處受傷，非常虛弱，甚至無法自行行走
    等情，經被告甲○○於本院訊問時供承不諱，核與證人即少
    年黃○翔於偵查、本院審理中證述一致（見本院卷一第56頁
    、少連偵卷二第3-4 頁、65頁反面-66 頁），證人即少年曾
    ○諺亦於本院審理中證稱從觀音山要下山時，被害人是被拖
    上車，因為當時被害人的腳已經走不動等語（見本院卷二第
    67頁），況被害人於109 年8 月25日23時27分許遭被告等人
    留置在新北市新莊區19號越堤道路旁後，經在場民眾己○○
    協助呼叫救護車，救護車於同日23時49分許到達現場，歷時
    約僅20分鐘，然被害人在救護車上即失去意識，無法對答，
    對痛無法定位，於20分鐘內之8 月26日0 時8 分許送至輔大
    醫院時已無呼吸心跳，經判定為到院前死亡等情，有新北市
    政府消防局110 年1 月27日新北消護字第1100188285號函所
    附新北市政府消防局救護紀錄表及特殊表、輔大醫院診斷證
    明書各1 份在卷可憑（見相驗卷第44頁、本院卷一第217-22
    1 頁），足見被害人遭被告等人載往新莊區19號越堤道路途
    中，其當下所受傷勢實際上已經極為嚴重，甚至達危及性命
    之程度，在此情形下被害人本身顯無可能表示拒絕就醫，反
    而要求被告等人將其載至越堤道路，再等待友人到場，足徵
    被告戊○○所辯與常理不符，已難遽採。
㈡、證人解峻嘉於警詢及偵查時陳稱：109 年8 月25日23時7 分
    許，我在家中接到被害人的電話，但電話另一頭不是被害人
    的聲音，是一名男性的聲音，我聽不出來該人為何人，該男
    子向我說被害人現在被丟在19號越堤道上，要我過去把他帶
    走，之後對方就把電話掛掉，因此我跟朋友立刻開車前往19
    號越堤道找被害人，並通知我朋友林志緯（綽號小胖），但
    開車到一半就接到林志緯通知說被害人已經在醫院了，因為
    救護車比我們先到等語（見少連偵卷一第47-48 頁、282 頁
    反面），證人林志緯亦於警詢及偵訊時證稱：109 年8 月25
    日23時19分許，被害人有撥打電話給我，我問他有沒有辦法
    叫救護車，他說沒辦法，他說他在堤防，我叫他等一下，並
    趕快聯絡解峻嘉去提防找人，後來就接到警察拿被害人的手
    機打給我，說他們找到被害人了，我請警察先幫忙將被害人
    送醫等語（見少連偵卷一第42-43 頁、283 頁），依上開證
    人證述，案發當時係先由被告等人直接撥打電話告知解峻嘉
    ，其等會將被害人載至新莊區19號越堤道路之指定地點，嗣
    後被害人才撥打電話予林志緯求救，足見被害人並未主動與
    解峻嘉或林志緯等友人聯繫約定接送地點甚明。
㈢、又參以另案少年黃○翔於少年法庭訊問時陳稱：從觀音山下
    來之後，戊○○叫甲○○開去一個類似工廠的地方，進去之
    後我到外面檳榔攤買飲料，買完走進去問戊○○要不要先載
    我回板橋，戊○○說等一下，他上車說要把被害人載去越堤
    道，叫被害人朋友來接他，就直接開去越堤道等語（見少連
    偵卷二第40頁），於偵訊時亦陳稱：我們把被害人載到19號
    越堤道，並叫被害人打電話叫朋友來接，被害人打給一名叫
    「小胖」的人，「小胖」說他等一下就會過去等語（見少連
    偵卷二第4頁反面），而證人即少年曾○諺於少年法庭訊問
    時陳稱：（問：你們把被害人載到哪裡？）在車上有一個坐
    副駕的人，一直打電話叫被害人叫人到河堤救他等語（見少
    連偵卷二第58頁反面），於本院審理中亦具結證述：從觀音
    山下來到鐵皮屋之間的路上，好像沒有人問被害人要不要去
    醫院，被害人也沒有主動說要打電話給他朋友，在鐵皮屋時
    ，他們有討論是要把被害人放在哪裡，要叫他朋友來接他還
    是直接送他去醫院，後來在車上，是戊○○用被害人手機跟
    被害人的朋友聯絡，有說到越堤道，請被害人的朋友去接他
    ，然後帶被害人去醫院，我不知道為何我們沒有自己將被害
    人送醫，被害人也有跟他朋友講到電話，當時是用被害人自
    己的手機講話，在車上時被害人沒有說不要去醫院等語（見
    本院卷二第56-87頁），堪認被害人從頭至尾均未表示拒絕
    就醫，被告戊○○應係顧慮將被害人送醫可能導致其犯行曝
    光，故決定將被害人載至新莊區19號越堤道留置，同時以被
    害人之手機聯絡被害人友人告知上情，待被害人友人到場後
    自行處置。
㈣、至證人即少年黃○翔雖於本院審理中固證述：戊○○有問被
    害人要不要去醫院，被害人說不用，他朋友要接他等語（見
    本院卷二第27頁），然證人即少年黃○翔於本院審理中所述
    ，不僅與其先前於少年法庭訊問時及偵訊時所述均不同，亦
    核與少年曾○諺之證述有所矛盾，考量其於偵訊時自承案發
    後曾受被告戊○○指示，要依照戊○○之說法為陳述，故一
    度在少年法庭為虛偽供述等語（見少連偵卷二第4頁反面）
    ，足認少年黃○翔之證詞容易受到被告戊○○之影響，其於
    審理中更易前詞，顯有迴護被告戊○○之高度可能，憑信性
    較低，應以其先前於偵訊中所為之證述較為可採。從而，被
    告戊○○辯稱其係因被害人拒絕就醫，才依其意願將被害人
    載往新莊區19號越堤道之說法，難以採信。
六、被告戊○○因與被害人間之糾紛，夥同被告甲○○、少年黃
    ○翔、曾○諺及數名真實姓名年籍不詳之成年男子至「133
    精品汽車旅館」以球棒或其他不詳兇器毆打被害人，又將被
    害人強行押至五股區觀音山區以球棒續行毆打，其等行為會
    導致被害人受傷，被告2 人對此自當有所認識，仍決意實行
    ，足認被告2 人主觀上有傷害之故意。而以球棒用力毆打人
    體各處，可能因力道過重，造成骨折或傷及器官，而致人體
    內出血過多死亡之結果，屬於一般人社會生活經驗中，客觀
    上所能預見之事，被告戊○○、甲○○均為智識正常之人，
    其等與少年黃○翔、曾○諺共同以球棒接續毆打被害人，導
    致被害人受有事實欄所載之全身性多處嚴重傷勢，且未立刻
    將被害人送醫，反將被害人載至新莊區19號越堤道路留置而
    自行離去，其等客觀上顯有預見被害人傷重死亡結果之可能
    性。故被告2 人主觀上雖未直接預見被害人死亡之結果，而
    不構成殺人罪（詳如後述），但仍應就被害人死亡之加重結
    果負傷害致死之罪責。
七、另公訴意旨雖認被告戊○○、甲○○、少年黃○翔、曾○諺
    於本案另有以不詳物品刺擊被害人之右小腿前側，以不詳物
    品割劃被害人左手虎口之方式為傷害犯行，然此為被告戊○○、甲○○於本院準備程序時及訊問時所一致否認（見本院
    卷一第153頁、第55頁），且證人即少年黃○翔、曾○諺於
    偵訊及本院審理中作證時，均證述僅看到被告2人以球棒毆
    打被害人等語，自始未曾證述被告2人另有以尖銳之刀具或
    其他物品割劃被害人等情（見少連偵卷二第4頁、84頁反面
    、本院卷二第65頁）；況且，被害人於遭毆打之過程中，左
    手有遭被告戊○○以皮帶綑綁於樹枝上，亦有因遭毆打而跌
    落路旁斜坡等事實，業經認定如前，故尚難排除被害人係因
    受到樹枝或地面較尖銳處所劃傷，致造成上開傷勢之可能性
    。從而，公訴人認被告2人有以不詳物品刺擊、割劃被害人
    身體之傷害犯行，此部分尚屬不能證明，併予敘明。
八、另公訴意旨雖認被告戊○○、甲○○所為上開毆打被害人致
    死之犯行，主觀上具有殺人之不確定故意，應係犯刑法第27
    1 條第1 項之殺人罪嫌。惟查：
㈠、訊據被告戊○○、甲○○均堅決否認有何殺人犯行，辯稱：
    我並無殺人之故意等語（見本院卷一第50頁、53頁）。按殺
    人罪之成立，須加害人於實行殺害時，即具有使其喪失生命
    之故意，倘缺乏此種故意，則不能遽以殺人罪論斷（最高法
    院99年度台上字第2361號判決意旨參照）。殺人與傷害之區
    別，應以有無殺意為斷；至有無殺意，以行為人於下手時有
    無決意取被害人生命為準，以戕害他人生命之故意，審理事
    實之法院，應就案內一切證據，詳查審認，視其犯罪之動機
    、殺傷之次數、所殺傷部位、傷勢程度、犯後態度等綜合判
    斷，俾為認定（最高法院18年上字第130 號判例、84年度台
    上字第3179號、85年度台上字第5611號、94年度台上字第68
    57號判決意旨參照）。從而行為人於行為當時，主觀上是否
    有殺人之故意，除應斟酌其使用之兇器種類、攻擊之部位、
    行為時之態度、表示外，尚應深入觀察行為人與被害人衝突
    之起因、行為當時所受之刺激、下手情形、用力輕重、砍向
    部位之手段、所執兇器、被害人受傷之情形及行為人事後之
    態度等各項因素綜合判斷。
㈡、就犯罪動機及犯罪目的而言，被告戊○○、甲○○與被害人
    之間本無深仇大恨，僅係因被害人於案發前與被告戊○○在
    「133 精品汽車旅館」內發生糾紛，先夥同友人毆打被告戊○○，被告戊○○為求報復，才邀集被告甲○○、少年黃○
    翔、曾○諺及真實姓名年籍不詳之數名成年男子至「133 精
    品汽車旅館」毆打被害人，嗣後再將被害人強押上車載至五
    股區觀音山區繼續毆打，以逼使被害人找出當時與其共同毆
    打被告戊○○之人，其等犯罪之目的應僅係為教訓被害人，
    而被告甲○○、少年黃○翔、曾○諺甚至與被害人素不相識
    ，尚難認其等有何殺害被害人之積極動機。
㈢、就案發情境及行兇過程而言，被告戊○○、甲○○於案發當
    日第一次至「133 精品汽車旅館」向被害人尋仇時，固有夥
    同真實姓名、年籍不詳之數名成年男子到場，由該等男子以
    球棒或其他不詳兇器共同毆打被害人之頭部和身體各處成傷
    ，然被告戊○○等人再返回「133 精品汽車旅館」並將被害
    人強行押走後，載至五股觀音山區毆打時，其等所持武器僅
    有木製及鋁製球棒，而未選擇當時同樣放置在車上、更有殺
    傷力之開山刀或西瓜刀（即附表編號4 、5 所示之扣案物）
    ，且被告戊○○、甲○○持球棒攻擊之身體部位主要係被害
    人之四肢，被告戊○○尚有指示被告甲○○、少年黃○翔「
    打被害人之手腳就好」等情，除經被告戊○○、甲○○於本
    院準備程序時均供述明確外（見本院卷一第153-154頁），
    核與證人即少年黃○翔於偵訊及本院審理中證述之情節相符
    （見少連偵卷二第4頁、本院卷二第31頁），證人即少年曾
    ○諺於本院審理中亦具結證述：戊○○他們（在觀音山）那
    時候打被害人手腳而已，戊○○、甲○○、少年黃○翔其中
    一人說「不要打頭」，但我不能肯定是誰，我聽到他們在打
    人時說「對手腳就好，不要打頭」等語（見本院卷二第58頁
    ），再對照被害人受傷部位，其較嚴重之傷勢確實大多數均
    位於四肢（四肢有大面積挫傷出血，及左小腿、右前臂骨折
    ），頭部及驅幹處所受傷勢相對較輕一節，有法務部法醫研
    究所解剖報告書暨鑑定報告書1份可參（見相驗卷第73-79頁
    ）。衡諸常情，被告戊○○、甲○○等人若有縱使被害人死
    亡亦不違背其等本意之殺人不確定故意，大可逕持球棒任意
    揮打重創被害人頭部及身體各處，進而使被害人遍及身體各
    部位均受有嚴重傷勢，應不至於如本案情形，較嚴重之傷勢
    均集中在手腳部位，故堪認被告戊○○、甲○○在觀音山上
    持續毆打被害人時，應已有所節制而稍微避開被害人身體較
    脆弱容易致命之要害部位（如頭部、胸腹部）。從而，依被
    告戊○○、甲○○犯罪手段觀之，亦難認其等2人確有殺害
    被害人之犯意。
㈣、就案發後處置及犯後態度而言，被告戊○○、甲○○、少年
    黃○翔、曾○諺在觀音山上毆打完被害人後，其等將被害人
    載至五股區鐵皮屋，嗣後即無人再繼續毆打被害人，且少年
    黃○翔、曾○諺尚有依鐵皮屋內某真實姓名年籍不詳之人之
    指示，購買運動飲料給被害人喝乙節，業經證人即少年曾○
    諺於本院審理中具結證述明確（見本院卷二第58-59 頁），
    又被告戊○○於共同將被害人載至新莊區19號越堤道之路程
    中，主動持被害人之手機，聯繫被害人之友人解峻嘉，告知
    其可至新莊區19號越堤道接被害人，足認被告戊○○等人應
    有意使傷重之被害人可以被其友人尋獲而送醫救治之意。倘
    被告戊○○等人有殺害被害人之未必故意，見被害人傷勢嚴
    重而有死亡之可能時，該死亡結果既不違背其等本意，當可
    將被害人直接棄置在人煙罕至之觀音山上某處，而無必要將
    被害人載至有行人來往之新莊19號越堤道路旁，甚至通知被
    害人之朋友前往該地點尋找被害人。至被告戊○○、甲○○
    雖於毆傷被害人之後，未直接將被害人送醫，惟依被告2人
    主觀認知，其等主要係針對被害人之四肢攻擊，並未直接毆
    打致命部位，且被害人於車上尚能持手機與友人林志緯通話
    ，而尚未達意識不清、明顯生命垂危之狀態，則被告等人對
    於被害人將因傷重而死亡一節是否有所預見，誠有疑問，甚
    或被告等人係因顧慮犯行遭人發覺而未直接將被害人送醫，
    然終究與其等係故意拖延送醫時間，主觀上縱使因此將使被
    害人死亡亦無所謂之情況，有所分別，無從憑此推論被告戊○○、甲○○等人有殺害被害人之未必故意。
㈤、綜上，被告戊○○、甲○○應係基於傷害之犯意而為本件犯
    行，復因過失致被害人死亡之結果，故其等所為應成立傷害
    致人於死罪，尚難論以殺人罪，公訴意旨容有誤會。
九、準此，本案事證明確，被告戊○○、甲○○所犯剝奪他人行
    動自由、傷害致人於死等犯行洵堪認定，均應依法論科。
參、論罪科刑：
一、核被告戊○○、甲○○所為，均係犯刑法第302 條第1 項之
    剝奪他人行動自由罪、第277 條第2 項前段之傷害致人於死
    罪。公訴意旨認被告2 人均係犯刑法第271 條第1 項之殺人
    罪，容有未洽，已如前述，惟因基本社會事實同一，並經本
    院當庭諭知被告2 人另涉犯傷害致死罪名（見本院卷二第18
    6 頁），無礙被告2 人之防禦權行使，自應由本院依職權變
    更起訴法條予以審理。
二、被告戊○○、甲○○、少年黃○翔、曾○諺及在「133 精品
    汽車旅館」一起毆打被害人之數名身分不詳之成年男子之間
    ，就傷害犯行有犯意聯絡及行為分擔，應論以共同正犯。另
    被告戊○○、甲○○、少年黃○翔、曾○諺之間就剝奪他人
    行動自由及傷害致死犯行，有犯意聯絡及行為分擔，應論以
    共同正犯。
三、被告戊○○等人將被害人強押上車牌號碼000-0000號自小客
    車，再載至五股區觀音山區以及五股區鐵皮屋等處，此過程
    中持續剝奪被害人之行動自由，屬一個實行行為之繼續，均
    應論以一個剝奪他人行動自由罪。
四、被告戊○○、甲○○先夥同多名身分不詳之成年男子，在「
    133 精品汽車旅館」內毆打被害人，嗣又與少年黃○翔、曾
    ○諺在五股區觀音山區以球棒多次毆打被害人，係基於同一
    傷害犯意，於密切接近之時間先後實施，侵害告訴人之身體
    法益，各行為之獨立性薄弱，難以強行分開，在刑法評價上
    應視為數個舉動之接續施行，應論以為接續犯之包括一罪。
    又被告戊○○、甲○○基於傷害被害人之目的，將被害人押
    上車牌號碼000-0000號自小客車，載至五股區觀音山區毆打
    ，而剝奪其行動自由，終至被害人傷重死亡，其等剝奪他人
    行動自由及傷害致人於死二行為間在自然意義上雖非完全一
    致，然仍有部分合致，且犯罪目的單一，依一般社會通念，
    應評價為一行為方符合刑罰公平原則，是被告戊○○、甲○○各係以一行為犯剝奪他人行動自由與傷害致人於死之2 罪
    名，為想像競合犯，依刑法第55條規定，均應從一重之傷害
    致人於死罪處斷。
五、按成年人與少年共同實施犯罪者，加重其刑至二分之一，兒
    童及少年福利與權益保障法第112 條第1 項前段定有明文。
    又成年人與少年共同實施犯罪而依兒童及少年福利與權益保
    障法第112 條第1 項前段規定加重其刑者，固不以其明知被
    害人為兒童及少年為必要，但仍須證明該成年人有與兒童及
    少年共同犯罪之不確定故意，亦即該成年人須預見共犯係兒
    童及少年，且與兒童及少年犯罪並不違背其本意，始足當之
    （最高法院95年度台上字第5731號判決同此意旨）。查被告
    戊○○為85年9 月23日生，被告甲○○為89年8 月5 日生，
    行為時均為滿20歲之成年人，共犯黃○翔、曾○諺則均為未
    滿18歲之少年等節，有其等之個人戶籍查詢資料表各1 份在
    卷可參（見本院卷一第87頁、91頁、323 頁、325 頁）。惟
    被告戊○○、甲○○均否認知悉黃○翔、曾○諺係未滿18歲
    之少年，證人即少年黃○翔於本院審理中亦證述：我在案發
    前幾個禮拜才認識戊○○，我不記得是在什麼場合認識的，
    戊○○不知道我當時國中剛畢業，他沒有問我讀什麼學校，
    我之前有看過甲○○，但不算認識，案發當天也沒什麼交談
    ，曾○諺不認識戊○○和甲○○，曾○諺只是陪我一起去，
    案發時我是升高一的暑假，我國中有重讀一年，我從案發時
    到現在身高、外型都沒什麼改變等語（見本院卷二第49-55
    頁），證人即少年曾○諺則證稱：案發前我不認識戊○○、
    甲○○，當天是第一次見面，我當時是跟我朋友黃○翔在一
    起，在車上甲○○只有叫我幫忙導航，沒有聊其他事，案發
    時是我國三升高一的暑假，戊○○、甲○○沒有問我是誰，
    他們只知道我跟黃○翔是朋友，應該不知道我跟黃○翔差一
    屆，我在車上沒有跟戊○○講話，從案發時到現在我有長高
    ，其餘外型沒什麼改變，戊○○和甲○○應該不知道我和黃
    ○翔的年紀，他們沒有問等語（見本院卷二第60-61 頁、73
    -79 頁），足認被告戊○○、甲○○於案發時與少年黃○翔
    並非熟識，與少年曾○諺則完全不認識，亦無直接詢問其等
    年齡，再參諸少年黃○翔、曾○諺於本院審理時在法警室拍
    攝之照片（見本院卷二第113-117 頁），其等2 人身高均超
    過180 公分，體格高大，尤其容貌亦非稚氣，縱使於案發當
    時，依少年黃○翔、曾○諺之上開證詞可知，亦應相差無幾
    ，一般人難以單憑其等2 人之外貌、體型，得知其等均為未
    滿18歲之少年，故被告戊○○、甲○○辯稱不知少年黃○翔
    、曾○諺之年齡，亦無法預見其等為少年等語，尚屬有據，
    本案無法證明被告2人有與少年共同實施犯罪之主觀犯意，
    故不得依前開規定加重其刑。
六、被告戊○○前於105 年間因公共危險案件，經臺灣臺北地方
    法院以105 年度原交簡字第104 號案件判決處有期徒刑2 月
    ，並於105 年11月28日易科罰金執行完畢，有其台灣高等法
    院被告前案紀錄表在卷可查，其於受徒刑執行完畢，5 年內
    再犯本件有期徒刑以上之罪，依刑法第47條第1 項之規定，
    為累犯。惟衡諸被告戊○○所犯本案與前揭構成累犯之公共
    危險案件，罪質相異，侵害之法益亦不相同，難認其有何特
    別惡性或對刑罰反應力薄弱之情況，依司法院大法官會議釋
    字第775 號解釋意旨，不予加重其最低本刑。
七、自首減刑之適用：
㈠、按刑法上所謂自首，乃犯人在犯罪未發覺前，向該管公務員
    自行申告犯罪事實而受裁判之謂。所謂「發覺」，固非以有
    偵查犯罪權限之機關或人員確知其人犯罪無誤為必要，而於
    對其發生嫌疑時，即得謂為已發覺，但此項對犯人之嫌疑，
    仍須有確切之根據得合理之可疑者，始足當之，若單純主觀
    上之懷疑，要不得謂已發生嫌疑。至如何判斷「有確切之根
    據得合理之可疑」與「單純主觀上之懷疑」，主要區別在於
    有偵查犯罪權限之機關或人員能否依憑現有尤其是客觀性之
    證據，在行為人與具體案件之間建立直接、明確及緊密之關
    聯，使行為人犯案之可能性提高至被確定為「犯罪嫌疑人」
    之程度。換言之，有偵查犯罪權限之機關或人員尚未發現犯
    罪之任何線索或證據，僅憑其工作經驗或蛛絲馬跡（如見行
    為人有不正常神態、舉止等）等情況直覺判斷行為人可能存
    在違法行為，即行為人之可疑非具體且無客觀依據，無從與
    具體犯罪案件聯繫；或於犯罪發生後，前揭有偵查犯罪權限
    機關或人員雖根據已掌握之線索發現行為人之表現或反應異
    常，引人疑竇，惟尚不足通過現有證據確定其為犯罪嫌疑人
    ，即對行為人可疑雖已有一定之針對性或能與具體案件聯繫
    ，惟此關聯仍不夠明確，尚未達到將行為人鎖定為犯罪嫌疑
    人並進而採取必要作為或強制處分之程度。此時，上開2 種
    情況仍僅止於「單純主觀上之懷疑」，尚不得謂為「已發覺
    」。相反地，倘有偵查犯罪權限之機關或人員由各方尋得之
    現場跡證（如贓物、作案工具、血跡等檢體）、目擊證人等
    客觀性證據已可直接指向特定行為人犯案，足以構建其與具
    體案件間直接、明確及緊密之關聯，使行為人具有較其他排
    查對象具有更高之作案嫌疑，此時即可認「有確切之根據得
    合理之可疑」將行為人提昇為「犯罪嫌疑人」，即應認其犯
    罪已被「發覺」（最高法院108 年度台上字第3146號刑事判
    決意旨參照）。
㈡、經查，證人即本案承辦警員丁○○於本院審理中具結證述：
    本案是因為有人報案，看到一台車停在越堤道那邊，好像有
    人（把被害人）抬下車，當時我們就發動偵查，是以車追人
    ，我們調閱越堤道那邊的監視器，但當時只能確定涉案人數
    ，還不知道涉案的人是誰，後來先查到作案車輛的車牌，那
    台車是被告戊○○的姑姑楊絲璇所有的，警方打電話聯絡楊
    絲璇，楊絲璇說是戊○○在使用，我們主觀上認為戊○○有
    涉案，但沒有其他證據可以證明他有涉案，後來戊○○是自
    己到警察局，戊○○到案之後警方先用逕行拘提的方式，再
    請檢察官開立拘票，當時我們發現涉案的人不只一個，但還
    不知道其他人的身分，就問戊○○知不知道還有誰涉案，可
    以幫忙策動他們過來投案，所以戊○○才聯絡甲○○過來做
    筆錄，在甲○○出面之前，我有口頭問戊○○相關的涉案事
    實，戊○○有講到他開車跟甲○○一起到越堤道那邊，還有
    另一位黃○翔把死者丟在越堤道等語（見本院卷二第158-16
    8 頁），經核與被告戊○○於109 年8 月26日第一次警詢筆
    錄時所述：我在109 年8 月26日15時許先到新北市○○區○○路000 號（即新北市政府警察局新莊分局）投案，之後才
    在同日19時15分許經警方拘提等語相符（見少連偵卷一第13
    頁反面），而被告戊○○於案發後經警方拘提之時間確為「
    109 年8 月26日19時15分」，拘提之地點為「新北市○○區
    ○○路000 號」等情，有臺灣新北地方檢察署檢察官拘票、
    新北市政府警察局新莊分局執行逮捕、拘禁告知本人通知書
    各1 份在卷可參（見少連偵卷一第152-153 頁），足認被告
    戊○○係在警方明確鎖定其涉案而向檢察官聲請拘票之前，
    即自行到案，並陳述關於本案剝奪他人行動自由與傷害等犯
    罪事實。又依證人丁○○所述可知，警方調閱監視器追查後
    ，僅知悉被告戊○○是可疑之涉案車輛AAY-1661號自小客車
    之日常使用人，然依照當時調閱之監視器影像，尚無法辨識
    案發時實際駕駛、搭乘車輛之人為何人，故警方對於被告戊○○於案發時是否在車輛內，以及被告戊○○是否為本案犯
    罪嫌疑人，仍無直接較為確切之相關證據足以確認，難認被
    告戊○○之犯行已被發覺。被告戊○○係於犯罪未被發覺前
    即自承犯罪，在場面對偵辦而有接受裁判之意思，核屬自首
    ，且其效力自應及於致死之加重結果部分，故應依刑法第62
    條前段之規定減輕其刑。
㈢、至被告甲○○經被告戊○○通知到案時，警方業由被告戊○○之供述而有確切證據得知被告甲○○之身分及涉有本案之
    犯罪嫌疑，於被告甲○○到案前，其本案之犯行自難認為仍
    屬「未發覺」；況且被告甲○○到案後，於警詢時僅供承有
    駕駛AAY-1661號自小客車從「133 精品汽車旅館」搭載丙○○至觀音山區，然對於涉有本案剝奪他人行動自由及傷害致
    人於死等犯行均一概否認，尤難認其於本案有自首而受裁判
    之意，尚不得依上開規定減輕其刑。
八、爰審酌被告戊○○、甲○○均為智識思慮正常，有相當社會
    經驗之人，當知悉以暴制暴並非解決問題之正確方法，被告
    戊○○卻因曾遭被害人及其友人毆打，亟欲報復，即夥同被
    告甲○○、少年黃○翔、曾○諺及其他數名真實姓名年籍不
    詳之成年男子，在「133 精品汽車旅館」先將被害人毆打成
    傷，且又二度繞回「133 精品汽車旅館」強行押走被害人，
    載至觀音山上以棒球棒續行毆打，應為本案之主要犯罪決意
    者及行為人，而被告甲○○亦聽從被告戊○○之指示，駕駛
    車輛載送遭剝奪行動自由之被害人，復共同持棒球棒毆打被
    害人，造成被害人全身多處嚴重受傷，參與本案犯罪程度甚
    深，且其等手段兇殘，目無法紀，顯無尊重他人生命身體法
    益之法治觀念，惡性重大，更共同導致被害人傷重不治死亡
    此一無法挽回之悲劇，亦使告訴人痛失親人，留下終生無法
    磨滅之傷痛，所生損害甚鉅；復衡酌被告戊○○事後已出面
    自首，被告戊○○、甲○○於本院審理中俱大致坦承犯行，
    然被告戊○○對於本案相關犯案細節及共犯之分工，仍有所
    掩飾推諉，且迄未與告訴人達成和解並賠償損害等犯後態度
    ，以及被告2 人之前科素行，被告戊○○自述智識程度為國
    中畢業，家庭經濟狀況勉持，職業為服務業，被告甲○○智
    識程度為國中畢業，家庭經濟狀況勉持，職業為工等一切情
    狀，分別量處如主文所示之刑。
肆、沒收：
一、扣案如附表編號1 、2 所示之球棒2 支，均為被告戊○○、
    甲○○等人為本案犯行所用之物，且係被告戊○○所有，業
    據被告戊○○於本院準備程序中供述在卷（本院卷一第153
    頁），爰均依刑法第38條第2 項前段規定，於被告戊○○所
    犯罪刑項下宣告沒收。
二、扣案如附表編號3 所示之手機1 支（含SIM 卡1 張），以及
    如附表編號4 、5 所示之西瓜刀1 支及開山刀2 支，雖均經
    檢察官認為屬被告戊○○所有供犯罪所用之物，而聲請一併
    宣告沒收，然附表編號3 所示之手機經新北市政府警察局新
    莊分局進行數位採證後，並未查得直接與本案犯行有關之共
    犯間聯絡訊息，此有新北市政府警察局新莊分局數位證物勘
    察報告1 份在卷可參（見少連偵卷一第339-343 頁），而附
    表編號4 、5 所示之西瓜刀及開山刀固有經被告戊○○攜帶
    到案發現場，然並未用以直接傷害被害人等節，亦為被告戊○○、甲○○、少年曾○諺於本院審理中、少年黃○翔於偵
    查中所一致供述（見本院卷一第55頁、153 頁、本院卷二第
    70-71 頁、少連偵卷二第4 頁），參酌上開刀具經警方採證
    鑑驗後，於刀刃上均未驗出被害人之DNA 乙情，亦有證物清
    單、新北市政府警察局109 年10月5 日新北警鑑字第109191
    5822號鑑驗書各1 份存卷可佐（見少連偵卷一第250 -252頁
    、323 頁），故尚難認定上開物品為被告戊○○等人供本案
    犯罪所用之物，爰不予宣告沒收。
據上論斷，應依刑事訴訟法第299 條第1 項前段、第300 條，刑
法第302 條第1 項、第277 條第2 項前段、第28條、第55條、第
62條前段、第38條第2 項前段，判決如主文。
本案經檢察官何皓元提起公訴，檢察官游淑惟到庭執行職務。
中    華    民    國   110    年    11    月    18    日
                  刑事第八庭    審判長法  官  楊仲農
                                      法  官  林翠珊
                                      法  官  陳盈如
上列正本證明與原本無異。
如不服本判決，應於判決送達後20日內敘明上訴理由，向本院提
出上訴狀 (應附繕本) ，上訴於臺灣高等法院。其未敘述上訴理
由者，應於上訴期間屆滿後20日內向本院補提理由書「切勿逕送
上級法院」。
                                      書記官  陳冠豪
中    華    民    國   110    年    11    月    19    日
附錄本案論罪科刑法條全文：
中華民國刑法第302條
私行拘禁或以其他非法方法，剝奪人之行動自由者，處 5 年以
下有期徒刑、拘役或 9 千元以下罰金。
因而致人於死者，處無期徒刑或 7 年以上有期徒刑；致重傷者
，處 3 年以上 10 年以下有期徒刑。
第 1 項之未遂犯罰之。
中華民國刑法第277條
傷害人之身體或健康者，處 5 年以下有期徒刑、拘役或 50 萬
元以下罰金。
犯前項之罪，因而致人於死者，處無期徒刑或 7 年以上有期徒
刑；致重傷者，處 3 年以上 10 年以下有期徒刑。
附表：
┌──┬────────────────────┬──┐
│編號│物品                                    │數量│
├──┼────────────────────┼──┤
│1   │木製球棒                                │1支 │
├──┼────────────────────┼──┤
│2   │鋁製球棒                                │1支 │
├──┼────────────────────┼──┤
│3   │iPhone牌手機（含行動電話門號0000000000號│1支 │
│    │SIM 卡1張）                             │    │
├──┼────────────────────┼──┤
│4   │西瓜刀                                  │1支 │
├──┼────────────────────┼──┤
│5   │開山刀                                  │2支 │
└──┴────────────────────┴──┘